臺灣高等法院臺中分院民事判決　九十一年度上易字第四二號
　　　上　訴　人　美輪工業股份有限公司
　　　法定代理人　乙○○
　　　法定代理人　甲○○
右當事人間給付貨款事件，上訴人對於中華民國九十年十二月十日臺灣臺中地方法院
八十九年訴字第三三八四號第一審判決提起上訴，本院判決如左：
      主  文
上訴駁回。
第二審訴訟費用由上訴人負擔。
      事  實
甲、上訴人方面：
壹、聲明：
　一、原判決不利於上訴人部分廢棄。
  二、右開廢棄部分，被上訴人應再給付上訴人新台幣（以下未特別註明幣別者，即
      同為新台幣）三十五萬一千零五十四元，及自民國八十九年十月二十二日起至
      清償日止，按週年利率百分之五計算之利息。
貳、陳述：除與原判決記載相同部分予以引用外，補稱：
  一、上訴人於八十九年五月四日經被告公司陳小姐電告被上訴人之客戶可接受量產
      出貨貨號三一六號，無手動仰角功能之電動跑步機，即於八十九年五月五日以
      傳真被上訴人告知，而於八十九年五月廿四日再次傳真被上訴人確認第一批出
      貨預定日期及「規格無手動仰角」功能，果被上訴人未加同意，何以被上訴人
      未有任何告知之舉動，且上訴人已載明係經上訴人公司職員陳小姐告知可接受
      無手動仰角功能之跑步機，既非上訴人片面改動原約定內容，被上訴人竟不聞
      不問，不予回應，豈合常情。
  二、又被上訴人在貨物交貨前所以要驗貨，目的本在查驗貨物之品質、功能及數量
      等是否符合約定之要求，然後再裝載，即使貨物己包裝完成，亦會進行抽驗，
      否則驗貨之意義何在？上訴人既已提出工廠人員出入管制登記簿，證明被上訴
      人公司法定代理人至工廠辦理驗貨手續，衡諸交易常情，被上訴人抗辯驗貨時
      圴己裝箱上貨櫃，否認開箱驗貨等語，就此有利被上訴人之事實，自應由被上
      訴人舉證之責。
  三、另被上訴人主張遭韓國客戶扣款，無非以被上訴人於原審所提八十九年六月十
      四日及八十九年八月七日之台灣銀行出口結證實書為憑；然第一批貨品，上
      訴人交貨日期係八十九年六月九日，正常船期到韓國釜山約七日左右，則即使
      六月九日即裝船出貨，應於六月十六日左右才到韓國，豈有在六月十四貨未到
      韓國即扣款美金五千七百零二元，並付款美金一萬一千二百二十元之理？又第
      一批、第三批之數量、規格、約定之單價等均相同，何以第一批扣款美金五千
      七百零二元，第三批扣款美金四千九百六十七元，金額不同？且為何扣款金額
      會有如「零二元」、「六十七元」等之零頭？不合情理。
乙、被上訴人方面：
壹、聲明：求為判決如主文所示。
貳、陳述：除與原判決記載相同部分予以引用外，補稱：
  一、上訴人固陳稱被上訴人法定代理人至上訴人工廠驗貨，驗貨後並未告知上訴人
      產品有無手動仰角之瑕疵，既怠於通知上訴人，依據民法第三百五十六條第二
      項之規定，應視為已承認所受領之物等語。惟被上訴人於原審已否認有開箱驗
      貨之情事，上訴人自應就被上訴人發現瑕疵而怠於通知之事實負舉證責任。又
      兩造既於契約約明「貨品雖經驗收，日後若發現不符規定，賣方仍應負責」，
      則上訴人以被上訴人法定代理人至工廠驗貨及准予出貨為由，主張毋庸負責，
      顯與上開約定不符。
  二、被上訴人既否認變更訂購無手動仰角功能之電動跑步機，上訴人自應就被上訴
      人同意變更約定乙節，負舉證責任。況被上訴人就上訴人於八十九年五月五日
      之傳真函既未簽名確認並回傳，足見被上訴人並未同意接受無手動仰角功能之
      電動跑步機，上訴人此項主張，即無可採。
      理  由
一、本件上訴人起訴主張兩造於八十九年三月十日訂立電動跑步機買賣契約，嗣後雙
    方同意變更交貨日期為八十九年六月九日（貨號三一六、五十一台）、同年月二
    十日（貨號八六０、五十一台）、同年七月四日（貨號三一六、五十一台），上
　　訴人已均依約於上開日期交貨完畢。第一、二批貨被上訴人均依約給付貨款，惟
　　積欠營業稅二萬四千七百七十八元、三萬六千八百六十五元，第三批貨被上訴人
　　則尚積欠貨款四十九萬五千五百六十七元及營業稅二萬四千七百七十八元。上訴
　　人爰依民法第三百六十七條規定，訴請被上訴人依約給付尚積欠之貨款合計為五
　　十八萬一千九百八十八元，及自支付命令狀繕本送達之翌日即八十九年十月二十
　　二日起至清償日止，按法定利率計付之遲延利息等語。被上訴人則以伊確於八十
　　九年三月十日向上訴人訂購電動跑步機一百五十三台，分三次交貨，其中貨號三
　　一六之電動跑步機一百零二台約定規格需具有手動仰角功能，訂購單上並載明「
　　貨品雖經簽收，日後發現不符規定，賣方仍應負責」等語。詎料上訴人因工廠人
　　手不足及開模因素，就預定交貨日期無一準時且一再託延，被上訴人已因上訴人
　　遲延致被韓國客戶抱怨不已。且貨號三一六之電動跑步機原訂規格須有手動仰角
　　功能，然上訴人所交之貨竟無該功能，致第一批貨送到國外即為客戶索賠美金五
　　千七百零貳元，第三批則亦因與約定規格不符，且無市場競爭力，只有降價求售
　　，而遭客戶再索賠美金四千九百六十七元。上訴人所交付之買賣標的物既有欠缺
　　契約預定效用及品質之瑕疪，即應負瑕疪擔保之責任。被上訴人已於八十九年九
　　月三十日以律師函向原告行使物之瑕疪擔保請求權，就被國外客戶索賠美金一萬
　　元之損失，主張減少價金。又被上訴人另代墊原應由上訴人負擔之報關費用三萬
　　八千三百零八元，被上訴人爰行使抵銷權。是被上訴人得抗辯減少價金及抵銷之
　　數額為合計為三十五萬八千三百零八元，上訴人請求貨款及營業稅五十八萬一千
　　九百八十八元，被上訴人願給付上訴人二十二萬三千六百八十元等語，資為抗辯
　　。（上訴人於原審起訴請求被上訴人應給付五十八萬一千九百八十八元，及自支
　　付命令送達之翌日起至清償日止之法定遲延利息；原審判命被上訴人應給付二十
　　三萬零九百三十四元及法定遲延利息，而駁回其餘請求。上訴人對於不利於己之
　　部分提起上訴，其餘命被上訴人給付部分，未據被上訴人聲明上訴，已告確定）
二、本件上訴人主張被上訴人於八十九年三月十日向其購買電動跑步機一百五十三台
    ，分三批交貨，第一、二批貨被上訴人均依約給付貨款，惟積欠營業稅二萬四千
    七百七十八元與三萬六千八百六十五元，第三批貨被上訴人積欠貨款四十九萬五
    千五百六十七元及營業稅二萬四千七百七十八元等事實，業據上訴人提出訂購單
    、出貨單、統一發票影本等在卷足憑，且為被上訴人所不爭執，堪信上訴人此部
    分主張為真實。被上訴人另以：伊向上訴人訂購之電動跑步機第一、三批貨需有
    手動仰角規格功能，惟上訴人所交付之貨並無該功能，自應負瑕疪擔保責任等語
    置辯。經查，兩造於八十九年三月十日所訂電動跑步機訂購單載明第一、三批貨
    需有手動仰角之功能，上訴人所交之貨並無手動仰角功能，有訂購單乙紙在卷為
    憑（見原審卷三十頁），且為兩造所不爭執，被上訴人所辯，自堪採信。上訴人
    固稱：被上訴人公司陳小姐嗣於八十九年五月四日表示可接受無手動仰角功能，
    原買賣契約之手動仰角約定已失其效力云云。惟被上訴人既否認變更約定訂購無
    手動仰角功能之電動跑步機，上訴人自應就被上訴人同意變更原契約約定之變態
    事實，負舉證責任。上訴人雖於八十九年五月五日傳真函予被上訴人，函稱「．
    ．．基於貴司客戶要求量產規格必須附有手動仰角功能，而我方現正進行開模細
    節事宜，致所需費時且造成量產落後甚多。貴公司陳小姐八十九年五月四日下午
　　五時二十五分來電告稱：貴公司客戶可接受量產出貨model316無手動仰角功能，
　　以利儘速出貨。為求慎重並避免造成彼此誤差，煩請儘速確認後簽回為荷，不便
　　之處，敬請見諒」等語，惟被上訴人並未簽名確認回傳，足見被上訴人並未同意
　　接受無手動仰角功能之電動跑步機。上訴人就此既無法舉證以實其說，其主張即
　　無可採。
三、按物之出賣人對於買受人，應擔保其物依第三百七十三條之規定危險移轉於買受
    人時無滅失或減少其價值之瑕疵，亦無滅失或減少其通常效用或契約預定效用之
    瑕疵。出賣人並應擔保其物於危險移轉時，具有其所保證之品質。又買賣因物有
    瑕疵，而出賣人依前五條之規定，應負擔保之責者，買受人得解除其契約或請求
    減少其價金；民法第三百五十四條、第三百五十九條分別定有明文。另按民法第
    三百五十九條規定買受人因買賣標的物有瑕疵，得請求減少其價金，此項減少價
    金請求權之行使，僅須由買受人向出賣人以意思表示為之為已足，無庸以訴之方
    式向法院請求准許其減少價金。且買受人依民法第三百五十九條規定所得主張之
    價金減少請求權，一經買受人以意思表示行使，出賣人所得請求之價金，即於應
    減少之範圍內縮減之。換言之，出賣人於其減少之範圍內，即無該價金之請求權
    存在；此亦分別有最高法院八十六年度台上字第二六五九號判決及八十七年度台
    簡台上字第十號判例可資參照。本件上訴人交付被上訴人電動跑步機第一、三批
    貨，欠缺手動仰角功能，具有減少契約預定效用之瑕疪，被上訴人並於八十九年
    九月三十日委由律師以存證信函通知上訴人主張物之瑕疵擔保請求減少價金，有
    被上訴人所提存證信函乙份在卷足憑（見原審卷三七頁），應認被上訴人就減少
    價金請求權之行使，已向上訴人為意思表示，是被上訴人依上開規定，主張上訴
    人就系爭電動跑步機之瑕疪應負擔保責任，並請求減少價金，於法自屬有據。上
    訴人雖稱：被上訴人法定代理人已親至上訴人工廠驗貨，驗貨完皆未告知無手動
    仰角，其怠於通知上訴人，依民法第三百五十六條第二項規定，應視為被上訴人
    已承認所受領之物，自不得主張上訴人應負瑕疵擔保責任云云。惟被上訴人既否
    認開箱驗貨發見瑕疪，則上訴人自應就被上訴人於驗貨時已發見瑕疪而怠於通知
    乙節，負舉證責任。上訴人雖提出工廠人員出入管制登記簿三紙（見原審卷四六
    、四八、五○頁），然僅足證明被上訴人公司法定代理人至工廠辦理驗貨手續，
    尚難證明被上訴人公司法定代理人當時已發見瑕疪，上訴人主張被上訴人怠於通
    知物之瑕疪乙節，即無可採。況兩造既於訂購單第四條約定「貨品雖經簽收，日
    後若發現不符規定，賣方仍應負責」，上訴人以被上訴人公司法定代理人至工廠
    驗貨及准予出貨為由，主張無庸負責，顯與上開約定不符，洵無可採。
四、按買賣標的物存有瑕疵與否，固不以出口檢驗是否合格準，但法院對於減少價金
    之請求，應就買賣時瑕疵物與無瑕疵物之應有價格比較後所得之差額而為斟酌，
    非可任意酌情增減（最高法院七十二年台上字第七二六號判決參照）。經查，本
    件被上訴人將系爭電動跑步機銷售予南韓廠商，第一、三批電動跑步機之價金均
    為美金一萬六千九百二十二元，因欠缺契約預定之手動仰角功能，第一批貨只收
    到美金一萬一千二百二十元，被扣款美金五千七百零二元，第三批貨只收到美金
    一萬一千九百五十五元，被扣款四千九百六十七元，有銷售確認書影本乙紙、台
    灣銀行出口結匯證實書影本二紙附卷足證（見原審卷七七、七九與八○頁），堪
    信為真實。上訴人雖主張兩造約定第一批貨之價金為美金一萬六千一百一十六元
    ，扣除出貨前被上訴人已付訂金美金五千元，即韓國廠商已先支付被上訴人訂金
    美金五千元，被上訴人所欠餘額與韓國廠商支付被告之金額美金一萬一千二百二
    十元相符，另兩造約定第三批貨之價金為美金一萬六千一百一十六元，扣除出貨
    前應付訂金美金五千元餘額亦與韓國廠商支付被告之金額符合，韓國廠商並無扣
    款云云，並提出台灣銀行買匯原始分錄影本二紙為證。惟查，兩造約定第一、三
    批貨之價金均為美金一萬六千一百一十六元，訂金均為美金五千元，固為兩造所
    不爭執，然上訴人主張被上訴人銷售予韓國廠商第一、三批貨之價金亦係美金一
    萬六千一百一十六元，與上訴人出售予被上訴人之價金相同，被上訴人竟無差價
    利潤可賺，上訴人之主張顯與常理有違，已難採信。且若上訴人所稱被上訴人銷
    售予韓國廠商第一、三批貨之價金均係美金一萬六千一百一十六元，韓國廠商已
    先付訂金美金五千元等情係屬真正，韓國廠商應付第一、三貨款餘額均應為一萬
    一千一百一十六元，惟此與被上訴人提出韓國廠商支付第一批貨金額一萬一千二
    百二十元、第三批貨金額一萬一千九百五十五元，均不相符，上訴人所稱金額相
    符，毫無可採。再者，上訴人提出台灣銀行買匯原始分錄作為韓國廠商支付被上
    訴人訂金美金五千元之證明，惟該二紙買匯原始分錄，其中一紙匯款地為ＵＳＡ
    、匯款人為LeeHoonRo、金額為美金四千九百八十二元，另一紙匯款地為ＫＯ
    ＲＥＡ、匯款人為SeoByoungKyu、金額為美金四千九百八十二元，該二紙買匯原
    始分錄之匯款人、匯款地均不相同，金額亦非美金五千元，上訴人據此主張韓國
    廠商已支付被上訴人第一、三批貨訂金美金五千元，顯屬無稽。是上訴人出賣予
　　被上訴人系爭電動跑步機第一、三批貨，因欠缺手動仰角功能，具有減少契約預
　　定效用之瑕疪，致遭韓國廠商先後扣款美金五千七百零二元、四千九百六十七元
　　，計美金一萬零六百六十九元，被上訴人據此請求減少相當於美金一萬零六百六
　　十九元之買賣價金即新台幣三十二萬元，尚屬有據，應予准許。
五、再查兩造於訂購單約定報關手續費由公司辦理並代付費用，但此費用將於上訴人
    公司之貨款中扣除，而被上訴人代付之報關費用、港工捐、出口手續費等報關手
    續費合計三萬一千零五十四元等情，有訂購單（見原審卷一二六頁）、中興報關
    有限公司通知單、出口貨物代收費用繳納證、出口結匯證實書影本等（見原審卷
    第八二至九三頁）在卷可稽，是被上訴人主張應自貨款中扣除三萬一千零五十四
    元，亦屬有據，應予准許。至於被上訴人主張扣除瑕疪費七千二百五十四元，固
    有台灣銀行收據可證，然其上記載係給付國外費用，與約定之報關手續費無關，
    被上訴人請求扣除瑕疪費部分，不應准許。
六、綜上所述，被上訴人依買賣契約應給付上訴人貨款及營業稅合計為五十八萬一千
    九百八十八元，扣除應減少買賣價金三十二萬元及報關手續費三萬一千零五十四
    元，被上訴人尚應給付二十三萬零九百三十四元。從而，上訴人依買賣契約請求
    被上訴人給付二十三萬零九百三十四元，及支付命令送達被上訴人之翌日即八十
    九年十月二十二日起至清償日止，按週年利率百分之五計算之利息，為有理由，
    應予准許；逾此部分之請求，為無理由，應予駁回。原審就不應准許部分所為上
    訴人敗訴之判決，核無不合，上訴論旨猶指摘原判決不當，聲明求為廢棄改判，
    非有理由，應予駁回。
七、因本案事證已臻明確，兩造其餘主張陳述及所提之證據，經核均與判決結果無影
    響，毋庸再予一一贅述，附此敘明。
八、據上論結：本件上訴無理由，依民事訴訟法第四百四十九條第一項、第七十八條
    判決如主文。
中　　　華　　　民　　　國　　九十一　　年　　　九　　　月　　　三　　　日
~B1民事第四庭審判長法　官　黃斐君
~B2　　　　　　　　法　官　陳蘇宗
~B3　　　　　　　　法　官　張鑫城
右為正本係照原本作成。
不得上訴。
~B 　 　　　　　　書記官　劉智文
中　　　華　　　民　　　國　　九十一　　年　　　九　　　月　　　四　　　日
                                                                        Ｂ
